臺灣板橋地方法院刑事判決　　　　　　　96年度訴字第2407號
公　訴　人　臺灣板橋地方法院檢察署檢察官
被　　　告　甲○○
上列被告因違反毒品危害防制條例案件，經檢察官提起公訴（96
年度毒偵字第3974號），本院判決如下：
    主  文
本件公訴不受理。
    理  由
一、公訴意旨略以：被告甲○○曾於民國88年間，因施用毒品案
    件，經觀察、勒戒後，認無繼續施用毒品之傾向，於88年8
    月12日釋放出所，並由臺灣臺北地方法院檢察署檢察官於88
    年8 月19日以88年度毒偵字第36號為不起訴處分確定。復於
    89年間，因施用第一級毒品案件，經臺灣士林地方法院以裁
    定令入戒治處所施以強制戒治，嗣於90年11月30日戒治期滿
    ，並經檢察官起訴後，由同院於90年5 月11日以90年度訴字
    第16號判決判處有期徒刑1 年確定。90年間，復因妨害公務
    案件，經臺灣高等法院以90年度上訴字第571 號判處有期徒
    刑1 年6 月確定。上開2 罪，定應執行有期徒刑2 年4 月確
    定，嗣於92年9 月19日縮刑期滿執行完畢。詎仍不知悔改，
    再基於施用第一級毒品海洛因之犯意，於96年5 月19日18時
    許，在臺北縣三重市○○○路237 號4 樓A7室租屋處，施用
    海洛因1 次；復基施用第二級毒品安非他命之犯意，於96年
    5 月19日21時29分許為警採尿前回溯96小時內某時，在不詳
    處所，施用安非他命1 次。嗣於同（19）日20時30分許，在
    臺北縣三重市○○路與龍濱路口為警查獲，並扣得海洛因毒
    品2 包（共淨重0.48公克）等物，因認被告涉犯毒品危害防
    制條例第10條第1 項之施用第一級毒品罪嫌及同條例第10條
    第2 項之施用第二級毒品罪嫌等語。
二、按起訴之程序違背規定者，應諭知不受理之判決，並得不經
    言詞辯論為之，刑事訴訟法第303 條第2 款、第307 條分別
    定有明文。次按92年7 月9 日修正公布，93年1 月9 日起施
    行之毒品危害防制條例第20條、第23條規定，係就施用第一
    、二級毒品者，所為係「初犯」、「5 年內再犯」或「5 年
    後再犯」，而異其刑事處遇程序，其規定「初犯」施用第一
    、二級毒品之被告或少年，經觀察、勒戒或強制戒治後，應
    為不起訴處分或不付審理之裁定，亦即以觀察、勒戒或強制
    戒治之保安處分代替刑事訴追；經觀察、勒戒或強制戒治執
    行完畢釋放後5 年內再犯者，則依法追訴或裁定交付審理；
    至於觀察、勒戒或強制戒治執行完畢釋放後「5 年後再犯」
    者，亦適用「初犯」以保安處分代替刑事訴追之程序。其立
    法理由係以施用第一級或第二級毒品者，具「病患性犯人」
    之特質，故對「初犯」者，送觀察、勒戒，以戒除其身癮，
    或進一步施以強制戒治，戒除其心癮；經觀察、勒戒或強制
    戒治執行完畢釋放後「5 年後再犯」者，因前所實施之觀察
    、勒戒或強制戒治已收5 年之遮斷效果，足以戒除其毒癮，
    故仍適用「初犯」以保安處分代替刑事訴追程序。至經觀察
    、勒戒或強制戒治執行完畢釋放後「5 年內再犯」者，因其
    再犯率甚高，原實施之觀察、勒戒及強制戒治既已無法收其
    實效，爰依法追訴或裁定交付審理。故施用第一、二級毒品
    者，除曾經觀察、勒戒或強制戒治執行完畢後5 年內再犯之
    情形外，均仍得適用以保安處分代替刑事訴追程序之規定，
    並不限於初犯施用毒品者。則初犯施用毒品罪後，於5 年內
    第二次再犯，因時值毒品危害防制條例修正前，經依修正前
    舊法追訴處罰同時並施以強制戒治，嗣於該條例修正公布並
    施行後，始第三次（或第三次以上）再犯，且其行為時距第
    二次再犯而經觀察、勒戒或強制戒治執行完畢釋放時之間隔
    已滿5 年者，依其第二次再犯經保安處分執行完畢釋放後5
    年內未曾再犯之情形以觀，核與初犯經保安處分執行完畢釋
    放後「5 年內再犯」者，其再犯率高，原實施之觀察、勒戒
    及強制戒治已無法收其實效之情形則迥不相侔，而與「5 年
    後再犯」者，已收5 年遮斷效之情形相同；本於上開對具治
    療成效之病患性毒品犯，期能藉由強制治療之保安處分戒除
    其身、心癮之立法本旨，自應認與5 年後再犯之情形相同，
    仍適用以保安處分代替刑事訴追之規定（最高法院96年度臺
    非字第123 、153 號判決意旨參照）。
三、經查被告於88年間，因施用毒品案件，經臺灣臺北地方法院
    以88年度毒聲字第1856號裁定送觀察、勒戒後，認無繼續施
    用毒品傾向，於88年8 月12日執行完畢釋放出所，復經臺灣
    臺北地方法院檢察署檢察官以88年度毒偵字第36號為不起訴
    處分確定。嗣其雖於5 年內再犯施用毒品罪，經臺灣士林地
    方法院以89年度毒聲字第2030號裁定送觀察、勒戒後，認有
    繼續施用毒品傾向，經同院以89年度毒聲字第2176號裁定令
    入戒治處所施以強制戒治，復經同院以90年度毒聲字第799
    號裁定停止戒治，而於90年7 月11日停止戒治出所，所餘期
    間交付保護管束，於90年11月30日保護管束期滿，強制戒治
    執行完畢；此部分施用毒品犯行，並經同院以90年度訴字第
    16號判決判處有期徒刑1 月確定等情，有臺灣高等法院被告
    前案紀錄表在卷可憑。是本件被告前次強制戒治執行完畢之
    日為90年11月30日，然本件公訴意旨，係認被告於96年5 月
    19日18時許，施用第一級毒品海洛因1 次，另於96年5 月19
    日21時29分許經警採尿時回溯96小時內某時，施用第二級毒
    品甲基安非他命1 次等犯行，距其90年11月30日強制戒治執
    行完畢，已逾5 年，且其間未曾再犯施用毒品案件，揆諸前
    開說明，本件應合於5 年後再犯之規定，自應依毒品危害防
    制條例第20條第3 項、第1 項之規定，由檢察官聲請法院裁
    定觀察、勒戒，始為適法。茲檢察官逕予起訴，其起訴之程
    序違背規定，依前說明，本件爰不經言詞辯論，逕為諭知不
    受理之判決。
據上論斷，應依刑事訴訟法第303 條第1 款、第307 條，判決如
主文。
中　　華　　民　　國　　96　　年　　11　　月　　19　　日
                  刑事第七庭  審判長  法　官  胡堅勤
                                      法?官  李君豪
                                      法?官  吳佳穎
以上正本證明與原本無異
如不服本判決應於送達後10日內向本院提出上訴狀
                                      書記官　陳香君
中　　華　　民　　國　　96　　年　　11　　月　　20　　日
